最高法院刑事裁定　　　　　　　　　　　　　　　　九十一年度台抗字第四三０號
　　抗　告　人　甲○○
右抗告人因偽造文書等罪案件，不服台灣高等法院中華民國九十一年六月五日駁回聲
請法官迴避之裁定（九十一年度聲字第五九０號），提起抗告，本院裁定如左：
    主  文
抗告駁回。
    理  由
原裁定以抗告人甲○○前自訴胡俊秀、劉錦泓、宋廉永涉嫌詐欺（行使偽造、變造私
文書）等罪，經第一審判決後，甲○○不服提起上訴，由原審法院以九十年度上訴字
第一一二七號案件調查審理，法官蘇素娥、曾德水分別具有下列應行迴避之事由：(一)
法官蘇素娥前於台灣士林地方法院審理八十二年度易字第二六號妨害公務等案件，判
處甲○○有期徒刑八月，有偏頗之虞。(二)法官蘇素娥審理本案時，未依甲○○請求訊
問被告及調查犯罪事實，即進行審理，又拒絕調查以下事項，有偏頗之虞：(1)被告胡
俊秀見證合作契約不超過二十萬美金，為何匯入泓寶籌備處為五千四百萬元（新台幣
，下同）正，超過部分被告分文未投資。(2)被告胡俊秀及劉錦泓共同簽發泓寶公司支
票購買美金，且上訴狀所載證據並無美金存款記載，足以證明被告盜領之事實違背合
作契約不超過二十萬美金。(3)合作契約成立以八百萬元正，被告宋廉永持有技術股份
百分之十五，經查股東名冊，胡俊秀父子登記百分之十三，事後於民國八十六年十二
月間答辯轉入公司並無直接返還甲○○。(4)何人委任胡俊秀自劉宏志帳戶電匯泓寶公
司籌備處不超過合作契約二十萬美金。(5)八十六年十月間泓寶公司增資為二千七百萬
元正，宋廉永及胡俊秀等人何以分文未投資，而持有百分之十五及百分之十三股份。
(6)先有合作契約而後產生泓寶公司，證明胡俊秀明知合作契約不超過八百萬元，竟以
洗錢方式達盜領目的。(7)宋廉永接二連三使甲○○不疑，短短六個月間，勾結胡俊秀
盜領鉅額款項，於甲○○受刑完竣宣告停業。(8)胡俊秀自劉宏志帳戶轉帳做為胡堯禎
及被告持有百分之十三泓寶公司股份，於八十六年十二月間轉入泓寶公司，足證並無
返還甲○○，業構成盜領之事實。(9)胡俊秀積欠甲○○鉅額款項，拒不出賣股票返還
甲○○尚自劉宏志帳戶超過合作契約所定不超過八百萬元正。(10)宋廉永犯有詐欺。(三)
原審法院八十七年度上易字第六五００號偽造文書等案件，原由法官楊莉莉進行調查
，二次更換法官梁力求，最後經法官曾德水審理後判決陳正男等人無罪，而駁回甲○
○之上訴，且於九十一年四月十八日審理本案時指責聲請人，顯有偏頗之虞。為此，
聲請法官蘇素娥、曾德水迴避。惟刑事訴訟法第十八條第二款規定，得聲請法官迴避
原因之所謂「足認其執行職務有偏頗之虞者」，係指法官與訴訟關係人具有故舊恩怨
等關係，其審判恐有不公平者而言。此事由之有無，應以一般通常之人所具有之合理
觀點，對於該承辦法官能否為公平之裁判，均足產生懷疑，且此種懷疑之發生，存有
其安全客觀之原因，而非僅出諸當事人自己主觀之判斷者，始足當之。至於證據之調
查，乃專屬於法院之職權，當事人之主張、聲請，在無礙於事實之確認以及法的解釋
適用之範圍下，法院固得斟酌其請求以為訴訟之進行，但仍不得以此對當事人之有利
與否，作為其將有不公平裁判之依據，更不得以此訴訟之進行與否，即謂有偏頗之虞
，而聲請法官迴避（參照本院十九年抗字第二八五號、七十九年台抗字第三一八號判
例）。甲○○以法官蘇素娥、曾德水前曾審理其為被告、自訴人之案件，分別為其有
罪、及對其所提起上訴為駁回之判決，固經提出判決影本為證，然均屬就各該案全部
證據為審酌後所得之結論，尚難據此認定法官蘇素娥、曾德水與其具有故舊恩怨等關
係，而有偏頗之虞；且訴訟當事人所聲請調查之證據，是否予以調查，專屬案件承辦
法官斟酌全案證據而為取捨，法官蘇素娥對於甲○○請求調查之事項是否予以調查，
屬法院之職權行使，至於甲○○指稱其遭法官曾德水指責部分，並未依刑事訴訟法第
二十條第二項規定，提出任何證據資以釋明，亦不得憑其個人對承辦法官所為言詞之
主觀評價，為認定難期法官為公平審判之依據，本件聲請法官迴避事由，查與刑事訴
訟法第十八條第二款規定有間，復與同法第十七條規定法官應自行迴避之規定，無一
相符，甲○○所提本院八十五年度台抗字第三一一號、八十五年度台抗字第六０號等
裁定影本，均不足以認定法官蘇素娥、曾德水有應迴避之事由，因而駁回其聲請，經
核於法並無違誤。抗告意旨略以原聲請狀已釋明聲請迴避之原因事實，足認法官蘇素
娥、曾德水有偏頗之虞，請撤銷原裁定云云，仍執陳詞，任意指摘原裁定不當，非有
理由，應予駁回。
據上論結，應依刑事訴訟法第四百十二條，裁定如主文。
中      華      民      國    九十一    年      十      月     三十     日
                              最高法院刑事第七庭
                                  審判長法官  張  信  雄
                                        法官  賴  忠  星
                                        法官  張  清  埤
                                        法官  呂  永  福
                                        法官  林  永  茂
      右正本證明與原本無異
                                              書  記  官
中      華      民      國    九十一    年     十一     月      七      日
